【裁判字號】    88,保險,2
【裁判日期】    890112
【裁判案由】    侵權行為損害賠償
【裁判全文】
臺灣臺南地方法院民事判決  八十八年度保險字第二號
    原      告  華南產物保險股份有限公司台南分公司
    法定代理人  乙○○
    訴訟代理人  戊○○
                丙○○
    被      告  旭華交通企業有限公司
                        設台北縣三重市○○路○段三一五號
    法定代理人  丁○○  住同右.
    被告 兼 右  甲○○  住台.
    訴訟代理人
    右  一  人
    訴訟代理人  黃鯤潮律師
右當事人間請求侵權行為損害賠償事件，本院判決如左：
  主      文
原告之訴及假執行之聲請均駁回。
訴訟費用由原告負擔。
  事      實
甲、原告方面：
  一、聲明：求為判決被告應給付原告新台幣（以下同）伍拾捌萬仟元及自起訴狀
      繕本送達被告翌日起至清償日止，按週年利率百分之五計算之利息。並陳明願
      供擔保請准宣告假執行。
  二、陳述：原告承保由訴外人張勝傑駕駛之車號：ＳＴ─三八九八號自用小客車於
      民國（以下同）八十六年十二月十一日十三時十分許，由北向南行駛途經臺南
      市○○路○段、總安街交叉路口，遭被告旭華交通公司（以下簡稱旭華公司）
      所僱佣之司機即被告甲○○駕駛之車號：ＧＤ─五八一號營業大貨車由西向東
      闖越紅燈撞及毀損。原告承保之自用小客車經以五十八萬三千元估修，原告於
      理賠後蒙被保險人簽復賠款滿意書，取得保險法第五十三條之代位權。然被告
      迄無賠償之意，為此提起本件訴訟。
  三、證據：提出行車執照影本一份、統一發票影本一份、估價單影本一份、賠款滿
      意書影本一份為證，並聲請訊問證人張勝傑及函送財團法人成大研究發展基金
      會鑑定。
乙、被告方面：
  一、聲明：均求為判決如主文所示。
  二、陳述：被告甲○○駕駛右開大貨車行經臺南市○○路○段、總安街交叉路口時
      ，原因紅燈暫停於總安街口，俟綠燈亮起，甲○○駕駛右開大貨車起步通過路
      口，當時時速僅約二十公里，然因訴外人張勝傑未遵守紅燈號誌暫停，且以時
      速高達一百公里之速度超速行駛，致剎車不及，撞及甲○○所駕大貨車左前車
      頭，致車頭凹損、左前方向燈破損、前保險桿凹陷，張勝傑之自小客車則續撞
      該路口之交通號誌。被告甲○○並無過失。
丙、本院依職權調取本院八十七年度交易字第二五０號全卷及函臺南市警察局第三分
    局調取本件事故處理卷宗。
  理      由
一、原告主張伊公司承保由訴外人張勝傑駕駛之車號：ＳＴ─三八九八號自用小客車
    於八十六年十二月十一日十三時十分許，由北向南行駛。被告旭華公司所僱佣之
    司機即被告甲○○則駕駛車號：ＧＤ─五八一號營業大貨車由西向東行駛，雙方
    行至臺南市○○路○段、總安街交叉路口時，發生碰撞。原告公司承保之自用小
    客車經以五十八萬三千元估修，原告已予理賠，取得保險法第五十三條之代位權
    等情，業據原告提出行車執照影本一份、統一發票影本一份、估價單影本一份、
    賠款滿意書影本一份為證，復為被告所不爭執，堪信為真實。
二、原告主張被告甲○○駕駛營業大貨車違規闖紅燈致撞及原告公司承保之右開自用
    小貨車云云，為被告所否認。本院查：
  (一)事故現場位於臺南市○○區○○路與總安街口，西北側為一農田，無視線障礙。
    該路口於事故發生時係一二時相三色號誌。此一路口南北方向各有兩線分別為寬
    三．八公尺與三．六公尺的快車道。快車道外側有慢車道，寬四公尺。中央為安
    全島，南北向之北安路速限時速六十公里。東西向之總安街速限為時速四十公里
    。事故發生當時為晴天。事故發生之後，張勝傑所駕駛之自用小客車停於北往南
    路口南側安全島上，車頭因與號誌桿撞擊而停止。甲○○所駕營業大貨車則位於
    張勝傑所駕自用小客車北方約四．三公尺。自用小客車右側車身刮凹損，左前車
    頭凹破損，前擋風玻璃破裂。營業大貨車左前車頭破損，左前方向燈破裂，前保
    險桿凹損等情。有道路交通事故調查報告表及照片復於卷內可憑。
  (二)證人張勝傑於警訊時陳稱：伊沿北安路三段內側快車道北向南行駛，當時號誌為
    綠燈，我看見一部大貨車從我右側總安街一直闖紅燈開過來，我加速要閃過該部
    大貨車，但它還是朝我開過來肇事。肇事後我車又向前衝上安全島撞上一支號誌
    桿。有看見對方車頭在我右前方約二十公尺。當時車速約六十至七十公里，我看
    到對方車便加速至一百公里，要閃過該部車云云。被告甲○○於警訊時則陳稱：
    伊沿總安街快車道西向東行駛至事故發生地點，因當時我號誌是紅燈，我停車下
    來，等我行向號誌變為綠燈時才起步向前，行駛至路口中央時，突然聽到一聲撞
    擊聲，有一部車車速很快，撞擊我前方車頭肇事。因當時是綠燈，我只看前方，
    未注意左右方來車，車速約十公里等語。
  (三)設被告甲○○於事故發生時闖紅燈，然因伊駕駛大貨車，本身車輛長度長、速度
    慢，欲穿越幹線且交通流量甚大之北安路，定然甚為小心。甲○○定然是在判斷
    北安路北向南車輛距離甚遠，不足以發生撞擊之後，方有可能貿然穿越。此時，
    倘甲○○在距離判斷上未考慮北安路方向之來車速度過快，二車即可能因距離迅
    速拉進而剎車不及以致肇事。此一假設結果，北安路方向之來車與甲○○之大貨
    車定有一段甲○○判斷不致發生事故之距離。而事故發生當時為晴天，現場並無
    障礙物，視野良好，北安路方向之來車，速度再快，也必能發現路口闖越紅燈之
    大貨車。北安路方向之來車於發現大貨車之後，未避免撞及大貨車，一定有剎車
    之動作，現場必遺有剎車痕。本案，訴外人張勝傑駕駛自用小客車行進之北安路
    地上全無剎車痕，足見張勝傑全未採取剎車之動作。但本件事故還是發生，可以
    推斷甲○○主觀上並無上開二車距離之判斷與注意。甲○○既敢駛越交叉路口，
    又欠缺上開判斷與注意，可見甲○○並無闖紅燈之意圖，而是在綠燈之狀態下，
    信賴北安路方面之來車會因紅燈暫停，致專注於起動動作之故。
  (四)再依訴外人張勝傑於事故發生時，通過北安路、總安街口時，自陳速度高達時速
    六十公里，於發現大貨車後，加速至一百公里欲閃過大貨車。然該路口之寬度僅
    有十．六公尺，在二十公尺內，時速欲從六十公里加速至一百公里，縱令張勝傑
    所駕之自用小客車為高性能之ＢＭＷ車種，亦無可能。可見張勝傑在通過路口前
    時速即接近一百公里。再參酌現場張勝傑並未採取剎車動作，反而以高速穿過交
    叉路口，進入交叉路口之後，並有向左閃避之動作，致遭大貨車撞及右側車身受
    損等情。顯見張勝傑在穿過交叉路口之前，可能已發現甲○○所駕之大貨車正
    在通過路口，但因當時大貨車才剛開起步；或者張勝傑所行進之北安路燈號正
    好轉變為紅燈，張勝傑自恃可以高速衝過路口或者判斷無法在路口前完全停住乾
    脆衝過，故未採取剎車動作。但大貨車在起步之後，已漸漸接近張勝傑所駕駛之
    北安路內側車道，張勝傑為避免發生碰撞，故採取向左閃避之動作。張勝傑超速
    行駛且未遵守號誌停車，為本件肇事之原因甚明。
  (五)本件經送財團法人成大研究發展基金會鑑定結果，亦認：「張勝傑行經總安街口
    時，看見號誌燈號轉為紅燈，按道理應該踩剎車準備停車，可能因其超速行駛，
    判斷無法在路口前完全停住，致使張勝傑未依常理採取剎車動作，反而意圖加速
    穿越路口，以致於閃躲不及而撞上剛起步行至路中央之大貨車。」此有鑑定報告
    一份附卷可稽，與本院上開推斷結果相符，應堪憑採。
三、按汽車駕駛人對於防止危險發生之相關交通法令之規定，業已遵守，並盡相當之
    注意義務，以防止危險發生，始可信賴他人亦能遵守交通規則並盡同等注意義務
    。若因此而發生交通事故，方得以信賴原則為由免除過失責任（最高法院八十四
    年度台上字第五三六０號判例參照）。信賴原則，在不超越「社會相當性」之範
    圍，仍應負防止結果發生之注意義務（最高法院七十四年台上字第四二一九號判
    例參照）。亦即行為人主張信賴原則以排除過失，須以未逾越社會相當性之範圍
    為要件，始得謂已盡其注意義務。至社會相當性範圍之認定，應依據當時之實際
    情況，就被害人之動態，行為人之反應能力，緊急措施之時空間，依據社會經驗
    法則，綜合判斷之。本件訴外人張勝傑以時速約一百公里之高速，且不遵守號誌
    規定停車，闖越交叉路口違規在先。被告甲○○駕駛大貨車依綠燈號誌起步以時
    速十公里之低速通過路口，均仍不免發生本件事故。依信賴原則，被告甲○○相
    信對方車輛遵守交通規則，不致以高速闖紅燈之方式衝越交叉路口，被告甲○○
    於行駛中固應注應車前狀況，然突遭張勝傑所駕小客車左偏車身擋住其去路時，
    已來不及剎車閃避，並無充足、餘裕時間採取適當措施，以避免危害之發生，難
    認被告甲○○違反注意之義務，自應無過失可言（最高法院八十二年台上字第一
    四一０號相同案例事實判決參照）。原告主張被告甲○○對於本件事故之發生有
    所過失云云，自無可取。
四、從而，原告本於代位行使張勝傑之侵權行為損害賠償請求權，請求被告被告給付
    伍拾捌萬仟元及自起訴狀繕本送達被告翌日起至清償日止，按週年利率百分之
    五計算之利息，為無理由，不應准許。
五、原告受敗訴判決，其假執行之聲請即失所依據，應併予駁回。
六、結論：原告之訴為無理由，依民事訴訟法第七十八條判決如主文。
中      華      民      國    八十九    年      一      月     十二     日
                                臺灣臺南地方法院民事第二庭
~B法      官  林  英  志
右為正本係照原本作成。
如對本判決上訴，須於判決送達後廿日內向本院提出上訴狀。
中      華      民      國    八十九    年      一      月     十二     日
~B法院書記官  翁  心  欣


司法院資訊處製作；財團法人民間司法改革基金會備份。
